臺灣基隆地方法院小額民事判決
110年度基小字第1586號
原      告  新光產物保險股份有限公司

法定代理人  吳昕紘  
訴訟代理人  李彥明  
被      告  蕭慶松  


上列當事人間請求侵權行為損害賠償事件，本院於民國110年9月
9日言詞辯論終結，判決如下：
   主      文
被告應給付原告新臺幣貳萬伍仟陸佰玖拾貳元，及自民國一百一
十年五月十九日起至清償日止，按週年利率百分之五計算之利息
。
原告其餘之訴駁回。
訴訟費用新臺幣壹仟元，由被告負擔新臺幣肆佰伍拾肆元，餘由
原告負擔。
本判決原告勝訴部分得假執行；但被告如以新臺幣貳萬伍仟陸佰
玖拾貳元預供擔保，得免為假執行。
    事實及理由
一、被告經合法通知，未於言詞辯論期日到場，核無民事訴訟法
    第386條所列各款情形，爰依同法第436條之23、第436條第2
    項、第385條第1項前段規定，准原告之聲請，由其一造辯論
    而為判決。
二、原告主張：被告於民國109年6月25日13時28分許，駕駛車牌
    號碼00-0000號自用小客車（下稱系爭A車），行經新北市○○
    區○○街00號前，未注意後方來車即貿然開啟車門，正好同向
    後方之訴外人賴昱婕駕駛原告承保之車牌號碼0000-00號自
    用小客車（下稱系爭B車）行駛至該處而擦撞系爭A車左前車
    門，致系爭B車受損，原告依約賠付被保險人修理費用新臺
    幣（下同）56,536元（含工資9,102元、塗裝13,163元、零
    件34,271元）後，即依保險法第53條規定取得代位求償權，
    為此依保險法第53條及民法第184條第1項、第191條之2條規
    定，起訴請求被告賠償修理費用等語。並聲明：被告應給付
    原告56,536元，及自起訴狀繕本送達翌日起至清償日止，按
    週年利率5%計算之利息。
三、被告經合法通知，未於言詞辯論期日到場，亦未提出書狀為
    任何聲明或陳述。　　
四、原告主張之上開事實，業據提出車險保單查詢列印資料、系
    爭B車行照、車損照片、新北市政府警察局道路交通事故當
    事人登記聯單、道路交通事故初步分析研判表、道路交通事
    故現場圖、估價單、維修明細表、電子發票證明聯等件影本
    為證，且經本院職權向新北市政府警察局瑞芳分局調閱本件
    事故資料查明屬實，有新北市政府警察局瑞芳分局110年5月
    4日新北警瑞交字第1103659595號函檢附道路交通事故初判
    表、道路交通事故現場圖、道路交通事故調查報告表㈠㈡、A3
    類道路交通事故調查紀錄表、現場照片附卷可憑，而被告經
    合法通知，無正當理由，未於言詞辯論期日到庭，復未提出
    書狀作何聲明或陳述以供審酌，原告之主張堪信為真實。 
五、按汽車臨時停車或停車，汽車駕駛人或乘客開啟或關閉車門
    時，應注意行人、其他車輛，並讓其先行，道路交通安全規
    則第112條第5項第3款定有明文。次按因故意或過失，不法
    侵害他人之權利者，負損害賠償責任；汽車、機車或其他非
    依軌道行駛之動力車輛，在使用中加損害於他人者，駕駛人
    應賠償因此所生之損害，但於防止損害之發生，已盡相當之
    注意者，不在此限；又被保險人因保險人應負保險責任之損
    失發生，而對於第三人有損失賠償請求權者，保險人得於給
    付賠償金額後，代位行使被保險人對於第三人之請求權；但
    其所請求之數額，以不逾賠償金額為限；民法第184條第1項
    前段、第191條之2、保險法第53條第1項亦均有規定。被告
    於警詢時自承於上開時間、地點將系爭A車停放於新北市○○
    區○○街00號前往美食廣場之車道上，要開門下車，遭對方駕
    駛之系爭B車撞上等語，足見被告停車後未注意左後方來車
    ，即貿然開啟左前車門欲下車，正好同向後方之賴昱婕駕駛
    系爭B車抵達該處而擦撞系爭A車左前車門，堪認被告對本件
    事故之發生確有過失，且系爭B車確因本件事故受損，被告
    之過失行為與系爭B車受損結果間有相當因果關係，自應負
    損害賠償責任，原告已依保險契約給付系爭B車之修復費用
    ，自得依上開法律規定代位行使對被告之損害賠償請求權。
六、另按負損害賠償責任者，除法律另有規定或契約另有訂定外
    ，應回復他方損害發生前之原狀；第1項情形，債權人得請
    求支付回復原狀所必要之費用，以代回復原狀，民法第213
    條第1項、第3項定有明文。但修理材料以新品換舊品，應予
    折舊（最高法院77年度第9次民事庭會議決議㈠參照）。查系
    爭B車於98年7月13日領照，有行車執照影本在卷足憑，至10
    9年6月25日車禍受損時止，依營利事業所得稅查核準則第95
    條第6款規定：「固定資產提列折舊採用定率遞減法者，以
    一年為計算單位，其使用期間未滿一年者，按實際使用之月
    數相當於全年之比例計算之，不滿一月者，以月計」之方法
    計算結果，使用之時間已逾5年，其汽車及附加零件已有折
    舊，原告對於計算折舊並不爭執，應將折舊部分予以扣除。
    而依行政院所頒「固定資產耐用年數表」及「固定資產折舊
    率表」規定，非運輸業用小客車之耐用年數為5年，再依財
    政部（58）如財稅發字第1083號發佈之固定資產折舊採定率
    遞減法之計算方法，其每年應折舊千分之三六九，採用定率
    遞減法計算折舊者，其最後一年之折舊額，加歷年折舊累計
    額，其總和不得超過該資產成本原額之十分之九，故逾耐用
    年數之自用小客車仍有相當於新品資產成本百分之十之殘值
    。系爭B車既已逾耐用年數，其修理費用中之新品零件費用3
    4,271元，扣除折舊額後，僅就其中10分之1的殘值3,427元
    （計算式：34,271元×1/10＝3,427元，元以下四捨五入，以
    下同）係必要之修復費用，加上不應折舊之工資9,102元、
    塗裝13,163元，則修復系爭B車之必要費用應為25,692元。
七、從而，原告基於侵權行為及代位求償之法律關係，請求被告
    給付25,692元，及自起訴狀繕本送達翌日即110年5月19日起
    至清償日止，按週年利率5%計算之利息，為有理由，應予准
    許；逾上開範圍之請求，為無理由，應予駁回。
八、本件第一審裁判費為1,000元，此外別無其他費用支出，訴
    訟費用依兩造勝敗比例，由被告負擔454元（25,69256,536
    1,000元＝454元），餘由原告負擔。　
九、本判決被告敗訴部分，依民事訴訟法第436條之20規定，應
    依職權宣告假執行，併依同法第436條之23準用同法第436條
    第2項，再準用同法第392條第2項規定，酌情宣告被告預供
    相當之擔保金額後得免為假執行。
十、結論：本件原告之訴為一部有理由，一部無理由，依民事訴
    訟法第436條之19第1項、第436條之20、第436條之23、第43
    6條第2項、第385條第1項前段、第79條、第392條第2項，判
    決如主文。
中　　華　　民　　國　　110 　年　　9 　　月　　23　　日
　　　          　基隆簡易庭法　官　陳湘琳
以上正本係照原本作成。
對於本件判決如有不服，應於收受送達後20日內向本院提出上訴
書狀，上訴於本院合議庭，並按他造當事人之人數附具繕本。
當事人之上訴，非以判決違背法令為理由不得為之，上訴狀應記
載上訴理由，表明下列各款事項：
㈠原判決所違背之法令及其具體內容。
㈡依訴訟資料可認為原判決有違背法令之具體事實。
中　　華　　民　　國　　110 　年　　9 　　月　　23　　日
                            書記官　林亭如